# 求助：集团内部交易，合并层面调整损益问题

提问人：dong0jj 时间：2021-12-20 10:43:20
各位版主和同行，请教大家一个问题，来源于一个真实案例：
现在有母公司A和全资子公司B，B一直持有某上市公司15%的股权，并且向对方派有董事参与经营，账面对该投资按长期股权投资-权益法核算。 2021 年年中，B将该部分股权全部转让给母公司A，转让时点账面成本为 2 亿元，按转让当天的股份计算，转让价格为 15 亿元，转让导致B单体报表产生投资收益 13 亿元，并且转让后，B将董事撤回，不再参与经营。母公司A购入该部分股票后，预计不远的将来会出售，故在账面按交易性金融资产核算，按公允价值计量。
现在遇到的问题是，内部交易产生投资收益 13 亿元，在合并层面必须抵销掉吧，那抵销掉之后，集团合并层面持有的该部分股票的成本是 2 亿元，需要在合并层面按公允价值调整吗，因为从整体层面看，该部分股票是按公允价值计量的，是否应该在合并层面调增 13 亿元的公允价值变动损益？求助大家！！

回答人：chenyiwei
这种情况，合并报表层面实际上是从长投（权益法）到金融资产的核算方法转换，在合并报表层面即应体现长投准则第十五条（一）中的处理效果，即：“投资方因处置部分股权投资等原因丧失了对被投资单位的共同控制或重大影响的，处置后的剩余股权应当改按《企业会计准则第 22 号——金融工具确认和计量》核算，其在丧失共同控制或重大影响之日的公允价值与账面价值之间的差额计入当期损益。原股权投资因采用权益法核算而确认的其他综合收益，应当在终止采用权益法核算时采用与被投资单位直接处置相关资产或负债相同的基础进行会计处理”。所以合并报表层面仍然保留因核算方法转换导致视同处置的投资收益。